---
title: "Simulations pour le screening  sortie continue avec variables supplémentaires V12_parallélisation - Version commentée"
author: "J. Dedecker,  M.-L. Taupin  et A.-S. Tocquet"
date: "`r Sys.Date()`"
output:
  pdf_document:
    df_print: kable
    toc: true
    toc_depth: 2
    number_sections: true
  html_document:
    toc: true
    toc_depth: '2'
    df_print: paged
---




# Etapes des calculs:

## Simulation du design


On a 4 groupes de variables:
\begin{itemize}
\item Le groupe $\mathcal{A}$ qui contient les variables $X_1$ à $X_7$ à $X_{10}$ et qui génèrent  les $Y_i$
\item Le groupe $\mathcal{B}$ qui contient des variables $X_{11}$ à $X_{14}$ qui sont des variables bruitées de $X_1$, $X_3$, $X_4$ et $X_5$. Elles sont corrélées à $X_1$, $X_3$, $X_4$ et $X_5$ (qui génèrent les $Y_i$), mais elles ne génèrent pas les $Y_i$.
\item Le groupe $\mathcal{C}$ qui contient des variables corrélées à $ X_{11}$, $X_{12}$, $X_{13}$ et $X_{14}$ mais qui sont indépendantes des $Y_i$.
Ces variables $X_{15}$, $X_{16}$, $X_{17}$ et $X_{18}$ ne doivent pas sortir: ce seront des faux positifs.
\item Le groupe $\mathcal{D}$ contient les $1-18$ variables indépendantes de toutes les autres variables du design et qui ne génèrent pas les $Y_i$

\end{itemize}

Plus précisément, le design est tel que:

- $X_0$ est l'intercept.

- $X_1,X_2,X_3,X_4,X_5$ sont des gaussiennes dépendantes qui interviennent toutes dans la génération des $Y_i$, comme l'intercept. Leur matrice de covariance est la matrice de Toeplitz suivante  (avec $\rho=0.57$ et $\sigma=1$)

$$\Sigma=\begin{pmatrix}
1 & \rho & \rho^2 & \rho^3 & \rho^4 & \\
\rho & 1 &\rho &\rho^2 & \rho^3 \\
\rho^2 &\rho &1 &\rho &\rho^2& \\
\rho^3 &\rho^2 &\rho^1& 1 &\rho &\\ 
\rho^4 &\rho^3 &\rho^2& \rho& 1  \\
\end{pmatrix}$$

Ensuite:

- $X_6\sim \mathcal{B}(0.35)$ indépendantes des autres variables du design. La variable $X_6$ intervient dans la génération des $Y_i$

- $X_7\sim \chi^2(2)$. La variable $X_7$ intervient dans la génération des $Y_i$.


- $X_8=X_1*\mathcal{P}(2)$. La variable $X_8$ intervient dans la génération des $Y_i$, mais la loi de Poisson n'intervient pas seule dans la génération des $Y_i$.

- $X_9=X_2*\mathcal{N}(1,1)$ les deux étant indépendantes. La variable $X_9$ intervient dans la génération des $Y_i$, mais pas la $\mathcal{N}(1,1)$ seule.

- $X_{10}=\mathcal{S}\mathcal{t}(14)$. La variable $X_{10}$ intervient dans la génération des $Y_i$.

\paragraph{Les autres variables:}

- $X_{11}=X_1+\mathcal{N}(0,04^2)=X_1+Z_3$.

- $X_{12}=X_3+\mathcal{N}(0,02^2)=X_3+Z_4$.

- $X_{13}=X_4+\mathcal{N}(0,0.35^2)=X_4+Z_5$.

- $X_{14}=X_5+\mathcal{N}(0,055^2)=X_5+Z_6$.

- $X_{15}=Z_3$

- $X_{16}=Z_4$

- $X_{17}=Z_5$

- $X_{18}=Z_6$


The variables $X^{(19)}, X^{(20)}, \ldots, X^{(1000)}$ are independent of $(Y, X^{(1)}, \ldots, X^{(18)})$. These variables form a stationary Gaussian sequence with mean 0 and variance 1, and covariance matrix similar to the matrix $\Sigma$ above (but now it is a 1986 $\times$ 1986 square matrix), with $\rho=0.7$.



## Calcul du prédicteur linéaire 

$$X\theta^*=\theta_0^* + \theta_1^* X^{(1)}+ \cdots + \theta^*_{10} X^{(10)}.$$

## Génération des $Y_i$

\paragraph{The output follows continue distribution:}

The output $Y$ is generated as follows:

$$Y_i=\left\vert X_i\theta^*    \right\vert^{0.8}+X_{i}^{(5
)}\varepsilon_i/3,$$
where $\theta^*$ is such that 
$$\theta^*= (-1,  3.619350, -3.274923,  2.963273, -2.681280,  2, 4,6,  3,  2,  4)^T,$$
$\varepsilon_i$ are i.i.d. random variables such that
$$\varepsilon\sim \mathcal{X}^2(3)-3.$$



## 2)  Calcul des $\widehat{\tau}^{(j)}$ 
On rappelle que pour $j=1,\ldots,p$,
$$\widehat{\tau}^{(j)}=\frac{\mbox{Cov}_n(\mathbf{X}^{(j)},\mathbf{Y})}{\mbox{Var}_n(\mathbf{X}^{(j)})}.$$

## 3) Calcul des $\widehat{\tau}^{(j)}$ pour les variables non liées aux $Y_i$

## 4) Calcul des intercept ($\widehat{\tau}_0^{(j)}$) individuels pour les régression linéaires simples (variables par variables) en utilisant la formule:

$$ \widehat{b}^{(j)}=\bar{Y}-\widehat{\tau}^{(j)}\overline{{X}}^{(j)}.$$


## 5) Calcul des résidus $\widehat{\varepsilon}_i^{(j)}$

Puis on définit les résidus liés aux régressions linéaires simples (variable par variable) en utilisant que pour $j=1,\ldots,1000$,
$$\widehat{\varepsilon}_i^{(j)}=Y_i-\widehat{b}^{(j)}-\widehat{\tau}^{(j)}X_i^{(j)}.$$


## 6)  Calcul de la variance de White en utilisant la formule:
$$\widehat{V}^{(j)}=\frac{n^{-1}
\sum_{i=1}^n\Big[\big(X_i^{(j)}-\overline{\mathbf{X}}^{(j)}\big)^2
\big(\widehat{\varepsilon}_i^{(j)}\big)^2\Big]}{\mbox{Var}^2_n(\mathbf{X}^{(j)})}.$$

## 7)  On calcule ensuite les \(\widehat{\tau}^{(j)}\) renormalisés  avec la formule:
$$\widehat{\gamma}^{(j)}=\frac{\sqrt{n}\widehat{\tau}^{(j)}}{\sqrt{\widehat{V}^{(j)}}},$$
où
$$\widehat{V}^{(j)}=\frac{n^{-1}
\sum_{i=1}^n\Big[\big(X_i^{(j)}-\overline{\mathbf{X}}^{(j)}\big)^2
\big(\widehat{\varepsilon}_i^{(j)}\big)^2\Big]}{\mbox{Var}^2_n(\mathbf{X}^{(j)})}.$$


## 8) On sait que pour les $j>10$
$$ \widehat{\gamma}^{(j)} \underset{n \rightarrow +\infty}{\overset{\mathcal{L}}{\longrightarrow}} \mathcal{N}(0,1).$$

A noter que pour $j=1,\ldots,10$ il faut recentrer et écrire:
$$\Big(\widehat{\gamma}^{(j)}-\gamma^{(j)}\Big) \underset{n \rightarrow +\infty}{\overset{\mathcal{L}}{\longrightarrow}} \mathcal{N}(0,1),$$
où
$$ \Big(\widehat{\gamma}^{(j)}-\gamma^{(j)}\Big)= \frac{\sqrt{n}\Big(\widehat{\tau}^{(j)}-\tau^{(j)}\Big)}{\sqrt{\widehat{V}^{(j)}}},$$
avec
$$\tau^{(j)}=\frac{\mbox{Cov}(Y,X^{(j)})}{\mbox{Var}(X^{(j)})}, \quad \mbox{ et } \quad  V^{(j)}=\frac{\mathbb{E}\Big[\big(X^{(j)}-\mathbb{E}\big({X}^{(j)}\big)\big)^2{\varepsilon^{(j)}}^2\Big]}{\Big(\mbox{Var}(X^{(j)})\Big)^2}.$$

## 9) Etape de Monte Carlo pour calculer les faux positifs et les faux négatifs sur $N$ échantillons.


# Code R
#####################

## Packages

```{r}
knitr::opts_chunk$set(echo = TRUE, eval = TRUE)
library(parallel,quietly = TRUE)
#detectCores()
library(lme4,quietly=TRUE)
library(kableExtra,quietly=TRUE)
library(knitr,quietly = TRUE) 
library(devtools,quietly=TRUE)
library(Rcpp,quietly=TRUE)
library(matrixStats,quietly = TRUE)
library(collapse,quietly = TRUE)
```


## 1) Fonction qui simule de la matrice de design avec des gaussiennes dépendantes

```{r}
simu_design = function(n = n, d=d, mu=mu, rho=rho,sigma = sigma){
  create_cor = function(i){return(rho**(i-1)*sigma^2)}
  vec = sapply(c(1:d), FUN = create_cor)
  Sigma = lqmm::make.positive.definite(toeplitz(vec))
  design = mvtnorm::rmvnorm(n, mean = mu , sigma = Sigma) 
  colnames(design) = 1:d
  means_design = apply(design,2,mean)
  sds_design = apply(design,2,sd)
  return(list(design = as.data.frame(design), means_design = means_design, sds_design = sds_design, Sigma = Sigma))
}
```
Cette fonction sert à simuler les 5 premières gaussiennes (qui génèrent les $Y_i$) ainsi que les 982 autres variables qui ne génèrent pas les $Y_i$ et sont indépendantes des 18 premières variables.


## 2)  Calcul des vraies valeurs des paramètres  (attention aux notations / article)

```{r}
J=c(1,2,3,4)
#theta1_5=2*((-1)^(J-1))*exp(-J/10)
#thetastar=2*c(-0.5,theta1_5,seq(1:3),1.5,1,2)
thetastar=rep(1:11)
D=length(thetastar)-1
```

## 3) Différents paramètres comme $n,N,d,D,...$

```{r}
n = 500 #taille de l'échantillon
N=500  #nombre de répétitions pour Monte-Carlo
Dtotal=2000 #nombre total de variables
Dtilde=Dtotal-D-8 #Dtilde=1982
D #D=10 nombre de variables qui interviennent dans la génération des $Y_i$
Dtilde # attention !!!!
q_n=0.10 # taux de faux positifs qu'on se fixe
d=5 # le nombre de gaussiennes dépendantes du début
mu = rep(0,d) #espérance pour les 5 premières gaussiennes
sd=1 #écart type pour les 5 premières gaussiennes
rho= 0 #gère le niveau de dépendance pour les 5 premières colonnes de X
#Dtilde=nombre de variables non liées à la sortie Y
mu_tilde = rep(0,Dtilde) #espérances pour les 982 gaussiennes corrélées entre elles
rho_tilde=0.7 #gère le niveau de dépendance pour les 982 colonnes du design non liées à Y
s_Dtilde= 1 #écart type pour les 982 dernières gaussiennes
seuil_q_n=qnorm(1-q_n/2,0,1) # quantile de la gaussienne
```

## 4) fonction qui calcule les $\widehat{\gamma}^{(j)}$

```{r}
gamma_chapo=array(0,dim=c(N,Dtotal)) #utilité?
gamma_chapo_function = function(n = n, d=d, mu=mu, rho=rho,sigma = sd,  Dtotal=Dtotal,mu_tilde=mu_tilde,rho_tilde=rho_tilde, s_Dtilde=s_Dtilde, q_n=q_n,seuil_q_n=qnorm(1-q_n/2,0,1)){
#design_df=simu_design(n=n,d=d,mu=mu,rho=rho,sigma=sd) # Simulation des 5 premières gaussiennes corrélées
design_mat=as.matrix(simu_design(n=n,d=d,mu=mu,rho=rho,sigma=sd)$design) # le début de ma matrice de design avec 5 colonnes et n lignes
Z3=rnorm(n,0.4)
Z4=rnorm(n,0.02)
Z5=rnorm(n,0,0.35)
Z6=rnorm(n,0,0.55)
X=cbind(design_mat,rbinom(n,size=1,p=0.35),rchisq(n,df=2),design_mat[,1]*rpois(n,2),design_mat[,2]*rnorm(n,1,1),rt(n,df=14))
X=as.matrix(X) # matrice de design avec n lignes et 10 colonnes
colnames(X)=c("X1","X2","X3","X4","X5","X6_bern","X7_chisq2","X8=X1*P(2)","X9=N(1,1)*X2","X10=Student (14)") #noms des colonnes
# Génération des Y_i
predicteur_lineaire=thetastar[1]+X%*%thetastar[-1] 
epsilon=X[,5]*(rchisq(n,df=3)-3)
#epsilon=rchisq(n,df=3)-3
Y=(abs(predicteur_lineaire))^(0.8)+(1/3)*epsilon
Y=as.matrix(Y)
##################################
Xtilde=matrix(0,nrow=n,ncol=Dtilde) #Utile?
#Dtilde=1982
#design_df_tilde=simu_design(n=n,d=Dtilde,mu=mu_tilde,rho=rho_tilde,sigma=s_Dtilde)
#Xtilde=as.matrix(design_df_tilde$design) # contient les 982 gaussiennes indépendantes de toutes les autres variables explicatives
Xtilde=cbind(design_mat[,1]+Z3, design_mat[,3]+Z4, design_mat[,4]+Z5,design_mat[,5]+Z6, Z3,Z4,Z5,Z6, as.matrix(simu_design(n=n,d=Dtilde,mu=mu_tilde,rho=rho_tilde,sigma=s_Dtilde)$design))
# maintenant X_tilde doit être de dimension Dtilde+8=1982+8=1990
Xcomplet=cbind(X,Xtilde) 
Xcomplet=as.matrix(Xcomplet) #matrice de design complète
# Calcul des tau_chapo
tau_chapo=(t(t(Xcomplet)%*%(scale(Y,center=TRUE,scale=FALSE))))/(t(colVars(Xcomplet))*(n-1))
# Calcul des $\widehat{b}_j$.
# est-ce qu'il remplir la matrice tau_chapo_0 de 0 avant de la remplir correctement?
b_chapo=mean(Y)-tau_chapo*(matrix(colMeans(Xcomplet),c(1,Dtotal)))
#calcul des $\widehat{\varepsilon}_i^{(j)}$
Matrice_residus_chapo= (-(Xcomplet %r*% t(tau_chapo)) %r-% t(b_chapo)) %c+% as.vector(Y)
#Calcul de la variance de White (sans passer par le remplissage de matrices intermédiaires)
V= t(as.matrix(colSums((scale(Xcomplet,center=TRUE,scale=FALSE))^2 * (Matrice_residus_chapo)^2) / n))/(t(colVars(Xcomplet))*(n-1)/n)^2
#calcul des gamma_chapo
gamma_chapo=sqrt(n)*(tau_chapo)/sqrt(V)
return(gamma_chapo) #on récupère les gamma_chapo
}

```

# Parallélisation
```{r}
g<- function (i){gamma_chapo_function(n = n, d=d, mu=mu, rho=rho,sigma = sigma,  Dtotal=Dtotal,mu_tilde=mu_tilde,rho_tilde=rho_tilde,s_Dtilde=s_Dtilde, q_n=q_n,seuil_q_n=qnorm(1-q_n/2,0,1))}
resultats <- mclapply(1:N, g, mc.cores = 12)
```

# mise en forme des resultats
```{r}
gamma_chapo= do.call(rbind, resultats)
save(gamma_chapo, file = "Continue_abs_0.8_gamma_chapo_par_N500_n500_qn010.RData")
```

```{r}
gamma_chapo=as.matrix(gamma_chapo)
screen_18_par=colMeans(abs(gamma_chapo[,1:18])>seuil_q_n)
screen_18_par=as.matrix(screen_18_par)
rownames(screen_18_par)=c("X1","X2","X3","X4","X5","X6_bern","X7_chisq2","X8=X1*P(2)","X9=N(1,1)*X2","X10=Student(14)", "X11=X1+Z3","X12=X3+Z4","X13=X4+Z5","X14=X5+Z6", "Z3","Z4", "Z5", "Z6")
dim(screen_18_par)
vrais_positifs=mean(screen_18_par[1:14],)
```
```{r}
Taux_faux_positifs_par=sum(abs(gamma_chapo[,15:Dtotal])>seuil_q_n)/(1986*N)
```

```{r}
cardinal_moyen_ensemble_indices_sélectionnés=sum(abs(gamma_chapo)>seuil_q_n)/N #[14+15%*1986]
```
Cardinal_moyen_ensemble_indices_sélectionnés attendu:
$$\mathbb{E}\left(\sum_{j\in \mathcal{M}^*}\mathbb{I}_{\vert \widehat{\gamma}^{(j)}\vert\geq seuil}+\sum_{j\in {\mathcal{M}^*}^c}\mathbb{I}_{\vert \widehat{\gamma}^{(j)}\vert\geq seuil}\right)=14+0.15*(1982+4)=311.9.$$

```{r}
Resultats_screening=rbind(round(screen_18_par,3),round(vrais_positifs,3),round(Taux_faux_positifs_par,3),round(cardinal_moyen_ensemble_indices_sélectionnés,3))
rownames(Resultats_screening)=c("X1","X2","X3","X4","X5","X6_bern","X7_chisq2","X8=X1*P(2)","X9=N(1,1)*X2","X10=Student(14)", "X11=X1+Z3","X12=X3+Z4","X13=X4+Z5","X14=X5+Z6",
 "X15=Z3","X16=Z4","X17=Z5","X18=Z6",                                "taux_vrais_positifs","taux_faux_positifs","cardinal_moyen_ensemble_indices_sélectionnés")
save(Resultats_screening, file = "Continue_abs_0.8_Resultats_screening_N500_n500_qn010.Rdata")
```
```{r}
library(kableExtra)
load("/Users/marieluce.taupin/Desktop/SIMULATIONS SCREENING/Continue_abs_0.8_Resultats_screening_N500_n500_qn010.Rdata")
Resultats_screening %>%
kable(format = "latex", booktable = TRUE, caption = "N=500, n=500, $q_n=0.10$, Continuous Output  power 0.8 et heteroscedastic")
```

