---
title: "Simulations pour le screening — reproduction du Tableau 1"
author: "J. Dedecker, M.-L. Taupin et A.-S. Tocquet"
date: "`r Sys.Date()`"
output:
  pdf_document:
    df_print: kable
    toc: true
    toc_depth: 2
    number_sections: true
  html_document:
    toc: true
    toc_depth: 2
    df_print: paged
---

# Objectif

Ce document simule le design à sortie continue et hétéroscédastique utilisé
pour le Tableau 1. Les résultats Monte-Carlo sont produits pour
\(n \in \{500,1000,2000,2500\}\), avec \(N=500\), \(p=2000\) et
\(q_n=0.10\).

La sélection est réalisée avec
\[
  |\widehat{\gamma}^{(j)}| > z_{1-q_n/2}.
\]

Les variables \(X_1,\ldots,X_{14}\) sont traitées comme les variables
positives du tableau; \(X_{15},\ldots,X_{2000}\) sont les variables nulles.

# Packages

```{r packages}
knitr::opts_chunk$set(echo = TRUE, eval = TRUE)

library(parallel)
library(mvtnorm)
library(matrixStats)
library(knitr)
library(kableExtra)
```

# Paramètres

```{r parameters}
set.seed(20260701)

# Dimensions et Monte-Carlo
p <- 2000L
N <- 500L
n_values <- c(500L, 1000L, 2000L, 2500L)

# Variables actives et variables supplémentaires
D <- 10L
d_gaussian <- 5L
p_noise <- p - D - 8L  # 1982 variables X_19,...,X_2000

# Niveau de sélection
q_n <- 0.10
seuil_q_n <- qnorm(1 - q_n / 2)

# Corrélations Toeplitz
rho_signal <- 0.57
rho_noise <- 0.70

# Vecteur de coefficients du modèle générateur
thetastar <- c(
  -1,
   3.619350,
  -3.274923,
   2.963273,
  -2.681280,
   2, 4, 6, 3, 2, 4
)

stopifnot(length(thetastar) == D + 1L)
stopifnot(p_noise == 1982L)
```

# Fonctions de simulation

## Gaussiennes corrélées Toeplitz

```{r simulate-toeplitz}
simu_design <- function(n, d, rho, sigma = 1)
{
  Sigma <- toeplitz(sigma^2 * rho^(0:(d - 1L)))

  # La matrice Toeplitz est définie positive pour |rho| < 1;
  # aucune correction numérique externe n'est nécessaire ici.
  mvtnorm::rmvnorm(
    n = n,
    mean = rep(0, d),
    sigma = Sigma
  )
}
```

## Une réplication Monte-Carlo

```{r one-replication}
simulate_one_replication <- function(
    n,
    p = p,
    D = D,
    p_noise = p_noise,
    rho_signal = rho_signal,
    rho_noise = rho_noise,
    thetastar = thetastar
) {
  # X1,...,X5 : gaussiennes corrélées de paramètre rho = 0.57
  design_mat <- simu_design(
    n = n,
    d = d_gaussian,
    rho = rho_signal,
    sigma = 1
  )

  # Bruits associés aux variables X11,...,X18
  Z3 <- rnorm(n, mean = 0, sd = 0.40)
  Z4 <- rnorm(n, mean = 0, sd = 0.02)
  Z5 <- rnorm(n, mean = 0, sd = 0.35)
  Z6 <- rnorm(n, mean = 0, sd = 0.55)

  # X1,...,X10
  X_active <- cbind(
    design_mat,
    rbinom(n, size = 1, prob = 0.35),
    rchisq(n, df = 2),
    design_mat[, 1] * rpois(n, lambda = 2),
    design_mat[, 2] * rnorm(n, mean = 1, sd = 1),
    rt(n, df = 14)
  )

  colnames(X_active) <- c(
    "X1", "X2", "X3", "X4", "X5",
    "X6_bern", "X7_chisq2", "X8_X1_P2",
    "X9_X2_N11", "X10_t14"
  )

  # Sortie continue hétéroscédastique
  linear_predictor <- drop(thetastar[1] + X_active %*% thetastar[-1])
  epsilon <- X_active[, 5] * (rchisq(n, df = 3) - 3)
  Y <- abs(linear_predictor)^0.8 + epsilon / 3

  # X11,...,X18 : quatre proxys, puis les quatre bruits
  X_proxy <- cbind(
    X_active[, 1] + Z3,
    X_active[, 3] + Z4,
    X_active[, 4] + Z5,
    X_active[, 5] + Z6,
    Z3, Z4, Z5, Z6
  )

  colnames(X_proxy) <- c(
    "X11_X1_Z3", "X12_X3_Z4", "X13_X4_Z5", "X14_X5_Z6",
    "X15_Z3", "X16_Z4", "X17_Z5", "X18_Z6"
  )

  # X19,...,X2000 : bruit gaussien Toeplitz indépendant
  X_noise <- simu_design(
    n = n,
    d = p_noise,
    rho = rho_noise,
    sigma = 1
  )

  X <- cbind(X_active, X_proxy, X_noise)
  stopifnot(ncol(X) == p)

  # Estimateur tau_j = Cov_n(X_j,Y) / Var_n(X_j)
  y_centered <- Y - mean(Y)
  x_means <- colMeans(X)
  X_centered <- sweep(X, 2, x_means, FUN = "-")

  sxx <- colSums(X_centered^2)
  tau_hat <- drop(crossprod(X_centered, y_centered) / sxx)
  intercept_hat <- mean(Y) - tau_hat * x_means

  # Résidus de toutes les régressions simples, n x p
  fitted_values <- sweep(
    sweep(X, 2, tau_hat, FUN = "*"),
    2, intercept_hat, FUN = "+"
  )
  residuals <- sweep(-fitted_values, 1, Y, FUN = "+")

  # Estimateur de White
  var_n_x <- sxx / n
  V_hat <- colSums(X_centered^2 * residuals^2) / n / (var_n_x^2)

  gamma_hat <- sqrt(n) * tau_hat / sqrt(V_hat)

  # Cas pathologiques éventuels : une variable constante ne peut être sélectionnée.
  gamma_hat[!is.finite(gamma_hat)] <- 0

  gamma_hat
}
```

# Monte-Carlo et parallélisation

```{r run-simulation}
run_table1_column <- function(n, N = N, mc.cores = 1L) {
  one_draw <- function(i) simulate_one_replication(n = n)

  # mclapply est disponible sous macOS/Linux. Sous Windows, le repli est séquentiel.
  if (.Platform$OS.type == "windows" || mc.cores <= 1L) {
    draws <- lapply(seq_len(N), one_draw)
  } else {
    draws <- parallel::mclapply(
      X = seq_len(N),
      FUN = one_draw,
      mc.cores = mc.cores,
      mc.set.seed = TRUE
    )
  }

  gamma_hat <- do.call(rbind, draws)
  print(gamma_hat)
  selected <- abs(gamma_hat) > seuil_q_n
  selection_frequency <- colMeans(selected)

  list(
    gamma_hat = gamma_hat,
    selection_frequency = selection_frequency,
    TPR = mean(selection_frequency[1:14]),
    FPR = mean(selection_frequency[15:p]),
    mean_model_size = mean(rowSums(selected))
  )
}

# Ajuster à vos ressources; 1 rend l'exécution séquentielle.
n_cores <- min(12L, parallel::detectCores(logical = FALSE))

table1_runs <- lapply(
  n_values,
  run_table1_column,
  N = N,
  mc.cores = n_cores
)

names(table1_runs) <- paste0("n=", n_values)
```

# Résultats du Tableau 1

```{r table1-summary}
table1_summary <- data.frame(
  n = n_values,
  TPR = vapply(table1_runs, `[[`, numeric(1), "TPR"),
  FPR = vapply(table1_runs, `[[`, numeric(1), "FPR"),
  Mean_selected_model_size = vapply(
    table1_runs,
    `[[`,
    numeric(1),
    "mean_model_size"
  )
)

table1_summary <- transform(
  table1_summary,
  TPR = round(TPR, 3),
  FPR = round(FPR, 3),
  Mean_selected_model_size = round(Mean_selected_model_size, 3)
)

kableExtra::kbl(
  table1_summary,
  format = "latex",
  booktabs = TRUE,
  caption = paste0(
    "Simulation Monte-Carlo : N = ", N,
    ", p = ", p, ", q_n = ", q_n
  )
) |>
  kableExtra::kable_styling(latex_options = "hold_position")
```

# Fréquences de sélection des 18 premières variables

```{r first-18}
variable_names <- c(
  "X1", "X2", "X3", "X4", "X5", "X6_bern", "X7_chisq2",
  "X8_X1_P2", "X9_X2_N11", "X10_t14",
  "X11_X1_Z3", "X12_X3_Z4", "X13_X4_Z5", "X14_X5_Z6",
  "X15_Z3", "X16_Z4", "X17_Z5", "X18_Z6"
)

selection_first18 <- data.frame(
  Variable = variable_names,
  do.call(
    cbind,
    lapply(table1_runs, function(x) x$selection_frequency[1:18])
  ),
  check.names = FALSE
)

colnames(selection_first18)[-1] <- names(table1_runs)

selection_first18[, -1] <- lapply(
  selection_first18[, -1, drop = FALSE],
  round,
  digits = 3
)

kableExtra::kbl(
  selection_first18,
  format = "latex",
  booktabs = TRUE,
  caption = "Fréquences de sélection des variables X1 à X18"
) |>
  kableExtra::kable_styling(
    latex_options = c("hold_position", "scale_down")
  )
```

# Sauvegarde

```{r save-results}
saveRDS(
  object = list(
    parameters = list(
      p = p,
      N = N,
      n_values = n_values,
      q_n = q_n,
      rho_signal = rho_signal,
      rho_noise = rho_noise,
      thetastar = thetastar
    ),
    summary = table1_summary,
    runs = table1_runs
  ),
  file = "table1_continuous_screening_results.rds"
)

write.csv(
  table1_summary,
  file = "table1_continuous_screening_summary.csv",
  row.names = FALSE
)
```

# Vérification du cardinal moyen attendu

Sous l'hypothèse idéale où les 14 variables positives sont toujours
sélectionnées et chaque variable nulle est sélectionnée avec probabilité
\(q_n=0.10\), le cardinal moyen attendu est

\[
14 + 0.10(2000 - 14) = 212.6.
\]

```{r expected-size}
expected_ideal_model_size <- 14 + q_n * (p - 14)
expected_ideal_model_size
```
