---
title: "Simulations de screening — sortie ZIP (mfscreen)"
author: "J. Dedecker, M.-L. Taupin et A.-S. Tocquet"
date: "`r Sys.Date()`"
output:
  pdf_document:
    toc: true
    toc_depth: 2
    number_sections: true
  html_document:
    toc: true
    toc_depth: 2
    df_print: paged
---


# Objectif

Ce document évalue la procédure de screening marginal *model-free* sur
\(p=2000\) variables explicatives. Les variables \(X^{(1)},\ldots,X^{(10)}\)
génèrent la réponse; \(X^{(11)},\ldots,X^{(14)}\) sont des versions bruitées
et donc corrélées à la réponse; \(X^{(15)},\ldots,X^{(18)}\) et
\(X^{(19)},\ldots,X^{(2000)}\) constituent les variables nulles pour le
screening.

Les cinq premières variables sont gaussiennes centrées, de matrice de
covariance Toeplitz \(\Sigma_{jk}=\rho^{|j-k|}\), avec \(\rho=0.57\).
Les variables supplémentaires sont construites avec
\(Z_3\sim\mathcal{N}(0,0.4)\), \(Z_4\sim\mathcal{N}(0,0.02)\),
\(Z_5\sim\mathcal{N}(0,0.35)\) et \(Z_6\sim\mathcal{N}(0,0.55)\), où les
seconds paramètres correspondent aux écarts-types utilisés dans `rnorm()`.

# Screening avec `mfscreen`

Cette version remplace le calcul R explicite des pentes, résidus et variances
de White par la routine Rcpp `mfscreen::screening_test_matrix()`.

Pour chaque variable \(X^{(j)}\), la routine renvoie le score réciproque

\[
D_j^2=\frac{\widehat V^{(j)}}{n\{\widehat\tau^{(j)}\}^2}
     =\frac{1}{\{\widehat\gamma^{(j)}\}^2}.
\]

Pour un niveau de faux positifs `q_n`, elle sélectionne directement la
variable lorsque

\[
D_j^2 \leq \frac{1}{\{\Phi^{-1}(1-q_n/2)\}^2}.
\]

Le résultat de `screening_test_matrix()` contient notamment `scores`,
`threshold`, `gamma`, `selected` et `selected_indices`. Les résumés ci-dessous
utilisent **uniquement** `selected`; il ne faut donc pas appliquer l'ancienne
règle `abs(gamma_chapo) > seuil_q_n` aux nouveaux scores.

```{r packages}
knitr::opts_chunk$set(echo = TRUE, eval = TRUE, warning = FALSE, message = FALSE)

if (!requireNamespace("mfscreen", quietly = TRUE)) {
  stop(
    "Le package mfscreen doit être installé avant de lancer ce document. ",
    "Exemple : install.packages('mfscreen_0.1.1.tar.gz', repos = NULL, type = 'source')."
  )
}
```

# Paramètres et fonctions communes

```{r parameters-and-functions}
# Paramètres communs du design
Dtotal <- 2000L
d_signal <- 10L
d_proxy <- 8L
Dtilde <- Dtotal - d_signal - d_proxy
stopifnot(Dtilde == 1982L)

thetastar <- c(
  -1,
  3.619350, -3.274923, 2.963273, -2.681280,
  2, 4, 6, 3, 2, 4
)
stopifnot(length(thetastar) == d_signal + 1L)

rho <- 0.57
rho_tilde <- 0.70
q_n <- 0.15
N <- 500L
n <- 1500L

variable_labels <- c(
  "X1", "X2", "X3", "X4", "X5",
  "X6_bern", "X7_chisq2", "X8=X1*P(2)",
  "X9=X2*N(1,1)", "X10=Student(14)",
  "X11=X1+Z3", "X12=X3+Z4", "X13=X4+Z5", "X14=X5+Z6",
  "X15=Z3", "X16=Z4", "X17=Z5", "X18=Z6",
  paste0("X", 19:Dtotal)
)
stopifnot(length(variable_labels) == Dtotal)

true_positive_idx <- 1:14
false_positive_idx <- 15:Dtotal

# Génération N(0, Sigma) sans dépendance à des packages externes:
# si Z a des lignes N(0, I), Z %*% chol(Sigma) a covariance Sigma.
simu_design <- function(n, d, rho, sd = 1) {
  Sigma <- sd^2 * toeplitz(rho^(0:(d - 1L)))
  Z <- matrix(rnorm(n * d), nrow = n, ncol = d)
  Z %*% chol(Sigma)
}

build_design <- function(n, Dtilde, rho, rho_tilde) {
  design_mat <- simu_design(n, d = 5L, rho = rho)
  colnames(design_mat) <- paste0("X", 1:5)

  Z3 <- rnorm(n, mean = 0, sd = 0.40)
  Z4 <- rnorm(n, mean = 0, sd = 0.02)
  Z5 <- rnorm(n, mean = 0, sd = 0.35)
  Z6 <- rnorm(n, mean = 0, sd = 0.55)

  X_signal <- cbind(
    design_mat,
    X6_bern = rbinom(n, size = 1L, prob = 0.35),
    X7_chisq2 = rchisq(n, df = 2),
    `X8=X1*P(2)` = design_mat[, 1L] * rpois(n, lambda = 2),
    `X9=X2*N(1,1)` = design_mat[, 2L] * rnorm(n, mean = 1, sd = 1),
    `X10=Student(14)` = rt(n, df = 14)
  )

  X_noise <- simu_design(n, d = Dtilde, rho = rho_tilde)
  X <- cbind(
    X_signal,
    `X11=X1+Z3` = design_mat[, 1L] + Z3,
    `X12=X3+Z4` = design_mat[, 3L] + Z4,
    `X13=X4+Z5` = design_mat[, 4L] + Z5,
    `X14=X5+Z6` = design_mat[, 5L] + Z6,
    `X15=Z3` = Z3,
    `X16=Z4` = Z4,
    `X17=Z5` = Z5,
    `X18=Z6` = Z6,
    X_noise
  )

  storage.mode(X) <- "double"
  colnames(X) <- variable_labels
  stopifnot(nrow(X) == n, ncol(X) == Dtotal)

  list(X = X, X_signal = X_signal)
}

run_monte_carlo <- function(N, fun, n_cores) {
  indices <- seq_len(N)

  # mclapply n'est pas disponible sous Windows; lapply conserve alors
  # le même code de simulation avec une exécution séquentielle.
  if (.Platform$OS.type == "windows" || n_cores <= 1L) {
    return(lapply(indices, fun))
  }

  parallel::mclapply(
    indices,
    fun,
    mc.cores = n_cores,
    mc.set.seed = TRUE
  )
}
```


# Génération de la réponse : zéro-inflation Poisson (ZIP)

La réponse est obtenue par \(Y=Y_1Y_2\), où \(Y_1\mid X\sim\mathcal{B}\{\operatorname{logit}^{-1}(X\theta^*)\}\) et \(Y_2\mid X\sim\mathcal{P}(|X\theta^*|)\). Le produit introduit un excès de zéros; la procédure de screening reste appliquée à la réponse numérique observée.

```{r response-and-screening}
simulate_one <- function(iteration) {
  design <- build_design(
    n = n,
    Dtilde = Dtilde,
    rho = rho,
    rho_tilde = rho_tilde
  )

  eta <- as.vector(thetastar[1L] + design$X_signal %*% thetastar[-1L])
  pi_nonzero <- plogis(eta)

  # Y = Y1 * Y2 : Y1 crée les zéros structurels et
  # Y2 suit une loi de Poisson de paramètre |eta|.
  y1 <- rbinom(n, size = 1L, prob = pi_nonzero)
  y2 <- rpois(n, lambda = abs(eta))
  y <- y1 * y2

  screening <- mfscreen::screening_test_matrix(
    X = design$X,
    y = as.numeric(y),
    q = q_n
  )

  stopifnot(length(screening$selected) == Dtotal)
  list(
    selected = as.logical(screening$selected),
    scores = as.numeric(screening$scores),
    threshold = as.numeric(screening$threshold),
    gamma = as.numeric(screening$gamma),
    selected_indices = as.integer(screening$selected_indices)
  )
}
```

# Monte Carlo et synthèse

```{r monte-carlo}
RNGkind("L'Ecuyer-CMRG")
set.seed(20260629)

detected_cores <- parallel::detectCores(logical = FALSE)
if (is.na(detected_cores)) {
  detected_cores <- 1L
}
n_cores <- max(1L, min(12L, detected_cores))

resultats <- run_monte_carlo(N, simulate_one, n_cores = n_cores)
```

```{r assemble-results}
selection_matrix <- do.call(rbind, lapply(resultats, `[[`, "selected"))
score_matrix <- do.call(rbind, lapply(resultats, `[[`, "scores"))

storage.mode(selection_matrix) <- "logical"
colnames(selection_matrix) <- variable_labels
colnames(score_matrix) <- variable_labels

score_thresholds <- vapply(resultats, `[[`, numeric(1), "threshold")
gammas <- vapply(resultats, `[[`, numeric(1), "gamma")
stopifnot(
  isTRUE(all.equal(score_thresholds, rep(score_thresholds[1L], N))),
  isTRUE(all.equal(gammas, rep(gammas[1L], N)))
)

selection_rates <- colMeans(selection_matrix)
taux_vrais_positifs <- mean(selection_rates[true_positive_idx])
taux_faux_positifs <- mean(selection_matrix[, false_positive_idx, drop = FALSE])
cardinal_moyen_ensemble_indices_selectionnes <- mean(rowSums(selection_matrix))
cardinal_attendu <- length(true_positive_idx) +
  q_n * length(false_positive_idx)

Resultats_screening <- matrix(
  c(
    selection_rates[1:18],
    taux_vrais_positifs,
    taux_faux_positifs,
    cardinal_moyen_ensemble_indices_selectionnes
  ),
  ncol = 1L,
  dimnames = list(
    c(
      variable_labels[1:18],
      "taux_vrais_positifs",
      "taux_faux_positifs",
      "cardinal_moyen_ensemble_indices_selectionnes"
    ),
    "valeur"
  )
)

mfscreen_results <- list(
  selected = selection_matrix,
  scores = score_matrix,
  q = q_n,
  gamma = gammas[1L],
  score_threshold = score_thresholds[1L],
  selected_indices_first_run = resultats[[1L]]$selected_indices,
  expected_mean_selected = cardinal_attendu,
  Resultats_screening = Resultats_screening
)

save(
  mfscreen_results,
  Resultats_screening,
  file = "ZIP_abs_mfscreen_N500_n1500_q015.RData"
)
```

Le seuil utilisé par la routine est
`r signif(mfscreen_results$score_threshold, 6)` pour le score \(D^2\)
(\(\gamma =\) `r signif(mfscreen_results$gamma, 6)`). La taille moyenne
attendue de l'ensemble sélectionné est
\(14 + q_n \times 1986 =\) `r round(cardinal_attendu, 1)`.

```{r display-results}
selection_table <- data.frame(
  variable = variable_labels[1:18],
  frequence_selection = round(selection_rates[1:18], 3),
  row.names = NULL
)

metrics_table <- data.frame(
  metrique = c(
    "Taux de vrais positifs (indices 1 à 14)",
    "Taux de faux positifs (indices 15 à 2000)",
    "Cardinal moyen de l'ensemble sélectionné",
    "Cardinal moyen attendu"
  ),
  valeur = round(
    c(
      taux_vrais_positifs,
      taux_faux_positifs,
      cardinal_moyen_ensemble_indices_selectionnes,
      cardinal_attendu
    ),
    3
  )
)

knitr::kable(
  selection_table,
  caption = "Fréquences de sélection des 18 premières variables"
)

knitr::kable(
  metrics_table,
  caption = "Synthèse Monte Carlo"
)
```
