---
title: "Simulations pour le screening  sortie ZIP avec variables supplémentaires V13_parallélisation - Version commentée"
author: "J. Dedecker,  M.-L. Taupin  et A.-S. Tocquet"
date: "`r Sys.Date()`"
output:
  pdf_document:
    df_print: kable
    toc: true
    toc_depth: 2
    number_sections: true
  html_document:
    toc: true
    toc_depth: '2'
    df_print: paged
params:
  functions_file: "R/screening_functions.R"
  screening_test: "reciprocal"
  "n": 1500
  "N": 500
  Dtotal: 2000
  q_n: 0.15
  rho: 0
  rho_tilde: 0.7
  n_cores: 12
  seed: 20260629
  save_results: true
---



# Etapes des calculs:

## Simulation du design
On a 4 groupes de variables:
\begin{itemize}
\item Le groupe $\mathcal{A}$ qui contient les variables $X_1$ à $X_7$ à $X_{10}$ et qui génèrent  génèrent les $Y_i$
\item Le groupe $\mathcal{B}$ qui contient des variables $X_{11}$ à $X_{14}$ qui sont des variables bruitées de $X_1$, $X_3$, $X_4$ et $X_5$. Elles sont corrélées à $X_1$, $X_3$, $X_4$ et $X_5$ (qui génèrent les $Y_i$), mais elles ne génèrent pas les $Y_i$.
\item Le groupe $\mathcal{C}$ qui contient des variables corrélées à $ X_{11}$, $X_{12}$, $X_{13}$ et $X_{14}$ mais qui sont indépendantes des $Y_i$.
Ces variables $X_{15}$, $X_{16}$, $X_{17}$ et $X_{18}$ ne doivent pas sortir: ce seront des faux positifs.
\item Le groupe $\mathcal{D}$ contient les $1-18$ variables indépendantes de toutes les autres variables du design et qui ne génèrent pas les $Y_i$

\end{itemize}

Plus précisément, le design est tel que:

- $X_0$ est l'intercept.

- $X_1,X_2,X_3,X_4,X_5$ sont des gaussiennes dépendantes qui interviennent toutes dans la génération des $Y_i$, comme l'intercept. Leur matrice de covariance est la matrice de Toeplitz suivante  (avec $\rho=0.57$ et $\sigma=1$)

$$\Sigma=\begin{pmatrix}
1 & \rho & \rho^2 & \rho^3 & \rho^4 & \\
\rho & 1 &\rho &\rho^2 & \rho^3 \\
\rho^2 &\rho &1 &\rho &\rho^2& \\
\rho^3 &\rho^2 &\rho^1& 1 &\rho &\\ 
\rho^4 &\rho^3 &\rho^2& \rho& 1  \\
\end{pmatrix}$$

Ensuite:

- $X_6\sim \mathcal{B}(0.35)$ indépendantes des autres variables du design. La variable $X_6$ intervient dans la génération des $Y_i$

- $X_7\sim \chi^2(2)$. La variable $X_7$ intervient dans la génération des $Y_i$.


- $X_8=X_1*\mathcal{P}(2)$. La variable $X_8$ intervient dans la génération des $Y_i$, mais la loi de Poisson n'intervient pas seule dans la génération des $Y_i$.

- $X_9=X_2*\mathcal{N}(1,1)$ les deux étant indépendantes. La variable $X_9$ intervient dans la génération des $Y_i$, mais pas la $\mathcal{N}(1,1)$ seule.

- $X_{10}=\mathcal{S}\mathcal{t}(14)$. La variable $X_{10}$ intervient dans la génération des $Y_i$.

\paragraph{Les autres variables:}

- $X_{11}=X_1+\mathcal{N}(0,04^2)=X_1+Z_3$.

- $X_{12}=X_3+\mathcal{N}(0,02^2)=X_3+Z_4$.

- $X_{13}=X_4+\mathcal{N}(0,0.35^2)=X_4+Z_5$.

- $X_{14}=X_5+\mathcal{N}(0,055^2)=X_5+Z_6$.

- $X_{15}=Z_3$

- $X_{16}=Z_4$

- $X_{17}=Z_5$

- $X_{18}=Z_6$


The variables $X^{(19)}, X^{(20)}, \ldots, X^{(1000)}$ are independent of $(Y, X^{(1)}, \ldots, X^{(18)})$. These variables form a stationary Gaussian sequence with mean 0 and variance 1, and covariance matrix similar to the matrix $\Sigma$ above (but now it is a 986 $\times$ 986 square matrix), with $\rho=0.7$.

## Calcul du prédicteur linéaire 

$$X\theta^*=\theta_0^* + \theta_1^* X^{(1)}+ \cdots + \theta^*_{10} X^{(10)}.$$

## Génération des $Y_i$

\paragraph{The output follows a Poisson distribution with an excess of 0:}

The output $Y$ is generated as follows:
\begin{itemize}
\item Set $\theta^*$ such that 
$$\theta^*= (-1,  3.619350, -3.274923,  2.963273, -2.681280,  2, 4,6,  3,  2,  4)^T.$$
\item $Y=Y_1*Y_2;$
\item $Y_1 \sim \mathcal{B}\left (\pi\left (X^{(1)}, \ldots , X^{(10)}\right )\right )\, ,$
with
$$
P\left (Y_1=1|X^{(1)}, \ldots , X^{(10)}\right )=
\frac{1}{1+\exp(-\theta_0^* - \theta_1^* X^{(1)}- \cdots - \theta^*_{10} X^{(10)})}\, ,
$$
\item $Y_2\sim \mathcal{P}(\left\vert X\theta^*=\theta_0^* + \theta_1^* X^{(1)}+ \cdots + \theta^*_{10} X^{(10)}\right\vert )$.
\end{itemize}

\underline{Remarque:}
$\theta^*=\alpha$ où $\alpha_j$ sont les valeurs dans l'article.

## 2)  Calcul des $\widehat{\tau}^{(j)}$ 
On rappelle que pour $j=1,\ldots,p$,
$$\widehat{\tau}^{(j)}=\frac{\mbox{Cov}_n(\mathbf{X}^{(j)},\mathbf{Y})}{\mbox{Var}_n(\mathbf{X}^{(j)})}.$$

## 3) Calcul des $\widehat{\tau}^{(j)}$ pour les variables non liées aux $Y_i$

## 4) Calcul des intercept ($\widehat{\tau}_0^{(j)}$) individuels pour les régression linéaires simples (variables par variables) en utilisant la formule:

$$ \widehat{b}^{(j)}=\bar{Y}-\widehat{\tau}^{(j)}\overline{{X}}^{(j)}.$$
## 5) Calcul des résidus $\widehat{\varepsilon}_i^{(j)}$

Puis on définit les résidus liés aux régressions linéaires simples (variable par variable) en utilisant que pour $j=1,\ldots,1000$,
$$\widehat{\varepsilon}_i^{(j)}=Y_i-\widehat{b}^{(j)}-\widehat{\tau}^{(j)}X_i^{(j)}.$$


## 6)  Calcul de la variance de White en utilisant la formule:
$$\widehat{V}^{(j)}=\frac{n^{-1}
\sum_{i=1}^n\Big[\big(X_i^{(j)}-\overline{\mathbf{X}}^{(j)}\big)^2
\big(\widehat{\varepsilon}_i^{(j)}\big)^2\Big]}{\mbox{Var}^2_n(\mathbf{X}^{(j)})}.$$

## 7)  On calcule ensuite les \(\widehat{\tau}^{(j)}\) renormalisés  avec la formule:
$$\widehat{\gamma}^{(j)}=\frac{\sqrt{n}\widehat{\tau}^{(j)}}{\sqrt{\widehat{V}^{(j)}}},$$
où
$$\widehat{V}^{(j)}=\frac{n^{-1}
\sum_{i=1}^n\Big[\big(X_i^{(j)}-\overline{\mathbf{X}}^{(j)}\big)^2
\big(\widehat{\varepsilon}_i^{(j)}\big)^2\Big]}{\mbox{Var}^2_n(\mathbf{X}^{(j)})}.$$

## 8) On sait que pour les $j>10$
$$ \widehat{\gamma}^{(j)} \underset{n \rightarrow +\infty}{\overset{\mathcal{L}}{\longrightarrow}} \mathcal{N}(0,1).$$

A noter que pour $j=1,\ldots,10$ il faut recentrer et écrire:
$$\Big(\widehat{\gamma}^{(j)}-\gamma^{(j)}\Big) \underset{n \rightarrow +\infty}{\overset{\mathcal{L}}{\longrightarrow}} \mathcal{N}(0,1),$$
où
$$ \Big(\widehat{\gamma}^{(j)}-\gamma^{(j)}\Big)= \frac{\sqrt{n}\Big(\widehat{\tau}^{(j)}-\tau^{(j)}\Big)}{\sqrt{\widehat{V}^{(j)}}},$$
avec
$$\tau^{(j)}=\frac{\mbox{Cov}(Y,X^{(j)})}{\mbox{Var}(X^{(j)})}, \quad \mbox{ et } \quad  V^{(j)}=\frac{\mathbb{E}\Big[\big(X^{(j)}-\mathbb{E}\big({X}^{(j)}\big)\big)^2{\varepsilon^{(j)}}^2\Big]}{\Big(\mbox{Var}(X^{(j)})\Big)^2}.$$

## 9) Etape de Monte Carlo pour calculer les faux positifs et les faux négatifs sur $N$ échantillons.

# Implémentation R avec `screening_test_matrixR()` et
# `reciprocal_screening_scoreR()`

> Cette version ne calcule plus manuellement les pentes, les résidus, les
> variances de White ou les statistiques de screening. Chaque réplication
> appelle `screening_test_matrixR()`. En mode `"reciprocal"`, cette fonction
> doit appeler votre fonction `reciprocal_screening_scoreR()` en interne.

## Packages et fonctions de screening

```{r setup, include=FALSE}
knitr::opts_chunk$set(
  echo = TRUE,
  eval = TRUE,
  warning = FALSE,
  message = FALSE
)

# RNG adapté aux calculs parallèles reproductibles
RNGkind("L'Ecuyer-CMRG")
set.seed(params$seed)

library(mfscreen)

```

```{r packages}
library(parallel)
library(knitr)
```

## Paramètres de simulation

Le test est choisi une seule fois par le paramètre `screening_test` :

- `"studentized"` : sélection si \(\lvert T_j\rvert \geq
  \Phi^{-1}(1-q_n/2)\);
- `"reciprocal"` : sélection si \(D_j^2 \leq
  1/\{\Phi^{-1}(1-q_n/2)\}^2\).

```{r parameters}
n <- params$n
N <- params$N
Dtotal <- params$Dtotal
q_n <- params$q_n
screening_test <- match.arg(
  params$screening_test,
  choices = c("studentized", "reciprocal")
)

# Nombre de variables : 10 variables dans X, puis 8 variables supplémentaires
# (X11,...,X18), puis les variables gaussiennes de bruit.
D_signal <- 10L
D_proxy_noise <- 8L
Dtilde <- Dtotal - D_signal - D_proxy_noise

if (Dtilde < 1L) {
  stop("Dtotal doit être au moins égal à 19.", call. = FALSE)
}

# Variables actives ou corrélées à des variables actives, comme dans le script
# d'origine. Les variables 15:Dtotal sont utilisées pour le taux de faux positifs.
signal_index <- 1:14
null_index <- 15:Dtotal

# Paramètres du design
d <- 5L
mu <- rep(0, d)
sigma <- 1
rho <- params$rho
mu_tilde <- rep(0, Dtilde)
rho_tilde <- params$rho_tilde
sigma_tilde <- 1

# Intercept puis dix coefficients.
theta_star <- c(
  -1,
  3.619350, -3.274923, 2.963273, -2.681280, 2,
  4, 6, 3, 2, 4
)

stopifnot(length(theta_star) == D_signal + 1L)

gamma_threshold <- qnorm(1 - q_n / 2)
distance_threshold <- 1 / gamma_threshold^2

parameter_table <- data.frame(
  parameter = c(
    "n", "N", "Dtotal", "Dtilde", "q_n", "test",
    "seuil studentisé", "seuil réciproque"
  ),
  value = c(
    n, N, Dtotal, Dtilde, q_n, screening_test,
    gamma_threshold, distance_threshold
  )
)

kable(parameter_table, caption = "Paramètres de simulation")
```

## Fonction de simulation du design

```{r simulate-design}
simu_design <- function(n, d, mu, rho, sigma = 1) {
  if (length(mu) != d) {
    stop("mu doit avoir une longueur égale à d.", call. = FALSE)
  }
  if (!is.numeric(rho) || length(rho) != 1L || abs(rho) >= 1) {
    stop("rho doit appartenir à (-1, 1).", call. = FALSE)
  }

  # Matrice de covariance de Toeplitz. Elle est définie positive pour |rho| < 1.
  Sigma <- toeplitz(rho^(0:(d - 1L))) * sigma^2

  design <- MASS::mvrnorm(n = n, mu = mu, Sigma = Sigma)
  if (d == 1L) {
    design <- matrix(design, ncol = 1L)
  }

  colnames(design) <- paste0("V", seq_len(d))

  list(
    design = design,
    Sigma = Sigma
  )
}
```

## Simulation d'un jeu de données complet

```{r simulate-one-dataset}
simu_one_dataset <- function(
  n,
  Dtotal,
  d,
  mu,
  rho,
  sigma,
  Dtilde,
  mu_tilde,
  rho_tilde,
  sigma_tilde,
  theta_star
) {
  # X1,...,X5 : gaussiennes corrélées
  design_mat <- simu_design(
    n = n,
    d = d,
    mu = mu,
    rho = rho,
    sigma = sigma
  )$design

  # Bruits des variables X11,...,X18.
  # Les deux arguments mean = 0 et sd = ... sont explicitement indiqués.
  Z3 <- rnorm(n, mean = 0, sd = 0.40)
  Z4 <- rnorm(n, mean = 0, sd = 0.02)
  Z5 <- rnorm(n, mean = 0, sd = 0.35)
  Z6 <- rnorm(n, mean = 0, sd = 0.55)

  # X1,...,X10
  X_signal <- cbind(
    design_mat,
    X6_bern = rbinom(n, size = 1, prob = 0.35),
    X7_chisq2 = rchisq(n, df = 2),
    X8_X1_Pois2 = design_mat[, 1] * rpois(n, lambda = 2),
    X9_X2_Norm = design_mat[, 2] * rnorm(n, mean = 1, sd = 1),
    X10_t14 = rt(n, df = 14)
  )

  colnames(X_signal)[1:5] <- paste0("X", 1:5)

  # Génération de Y : modèle ZIP défini dans le document.
  linear_predictor <- as.numeric(theta_star[1] + X_signal %*% theta_star[-1])
  y1 <- rbinom(n, size = 1, prob = plogis(linear_predictor))
  y2 <- rpois(n, lambda = abs(linear_predictor))
  y <- as.numeric(y1 * y2)

  # X11,...,X18 et les variables indépendantes de bruit.
  X_extra <- cbind(
    X11_X1_Z3 = design_mat[, 1] + Z3,
    X12_X3_Z4 = design_mat[, 3] + Z4,
    X13_X4_Z5 = design_mat[, 4] + Z5,
    X14_X5_Z6 = design_mat[, 5] + Z6,
    X15_Z3 = Z3,
    X16_Z4 = Z4,
    X17_Z5 = Z5,
    X18_Z6 = Z6,
    simu_design(
      n = n,
      d = Dtilde,
      mu = mu_tilde,
      rho = rho_tilde,
      sigma = sigma_tilde
    )$design
  )

  colnames(X_extra)[9:ncol(X_extra)] <- paste0(
    "X", 19:Dtotal
  )

  X_complete <- cbind(X_signal, X_extra)

  if (ncol(X_complete) != Dtotal) {
    stop("La matrice X_complete n'a pas Dtotal colonnes.", call. = FALSE)
  }

  list(
    X = X_complete,
    y = y
  )
}
```

## Vérification ponctuelle de la statistique réciproque

Cette vérification appelle directement `reciprocal_screening_scoreR()` pour
\(X_1\). Le calcul Monte Carlo emploie ensuite
`screening_test_matrixR()` sur toutes les colonnes.

```{r reciprocal-diagnostic}
example_data <- simu_one_dataset(
  n = n,
  Dtotal = Dtotal,
  d = d,
  mu = mu,
  rho = rho,
  sigma = sigma,
  Dtilde = Dtilde,
  mu_tilde = mu_tilde,
  rho_tilde = rho_tilde,
  sigma_tilde = sigma_tilde,
  theta_star = theta_star
)

example_reciprocal <- reciprocal_screening_scoreR(
  x = example_data$X[, "X1"],
  y = example_data$y
)

reciprocal_diagnostic <- data.frame(
  variable = "X1",
  A = example_reciprocal$A,
  D2 = example_reciprocal$D2,
  D = example_reciprocal$D,
  T = example_reciprocal$T
)

kable(
  reciprocal_diagnostic,
  caption = "Diagnostic direct de reciprocal_screening_scoreR() pour X1"
)
```

## Une réplication Monte Carlo

La sélection est toujours obtenue avec `screening_test_matrixR()`. Ainsi :

- avec `screening_test = "studentized"`, la règle utilise la statistique
  studentisée;
- avec `screening_test = "reciprocal"`, la règle utilise \(D_j^2\), calculée
  à partir de `reciprocal_screening_scoreR()` par votre fonction matricielle.

```{r one-replication}
run_one_replication <- function() {
  simulated_data <- simu_one_dataset(
    n = n,
    Dtotal = Dtotal,
    d = d,
    mu = mu,
    rho = rho,
    sigma = sigma,
    Dtilde = Dtilde,
    mu_tilde = mu_tilde,
    rho_tilde = rho_tilde,
    sigma_tilde = sigma_tilde,
    theta_star = theta_star
  )

  screening_fit <- screening_test_matrixR(
    X = simulated_data$X,
    y = simulated_data$y,
    q = q_n,
    test = screening_test
  )

  results <- screening_fit$results

  # La colonne `selected` est la seule utilisée pour calculer les performances.
  selected <- as.logical(results$selected)

  statistic <- if (screening_test == "studentized") {
    as.numeric(results$score)
  } else {
    as.numeric(results$D2)
  }

  if (length(selected) != Dtotal || length(statistic) != Dtotal) {
    stop("Résultat de screening incomplet.", call. = FALSE)
  }

  names(selected) <- rownames(results)
  names(statistic) <- rownames(results)

  list(
    selected = selected,
    statistic = statistic
  )
}
```

## Monte Carlo avec parallélisation

Sous Windows, `mclapply()` n'est pas disponible : le script utilisera
automatiquement `lapply()`.

```{r monte-carlo}
available_cores <- parallel::detectCores(logical = FALSE)
if (is.na(available_cores) || available_cores < 1L) {
  available_cores <- 1L
}

n_cores <- min(as.integer(params$n_cores), available_cores)
n_cores <- max(1L, n_cores)

if (.Platform$OS.type == "windows" || n_cores == 1L) {
  repetitions <- lapply(seq_len(N), function(i) run_one_replication())
} else {
  repetitions <- parallel::mclapply(
    X = seq_len(N),
    FUN = function(i) run_one_replication(),
    mc.cores = n_cores,
    mc.set.seed = TRUE
  )
}
```

## Résultats

```{r results}
selected_matrix <- do.call(
  rbind,
  lapply(repetitions, `[[`, "selected")
)

statistic_matrix <- do.call(
  rbind,
  lapply(repetitions, `[[`, "statistic")
)

variable_names <- names(repetitions[[1]]$selected)
colnames(selected_matrix) <- variable_names
colnames(statistic_matrix) <- variable_names

selection_rate <- colMeans(selected_matrix)
mean_selected_size <- mean(rowSums(selected_matrix))
false_positive_rate <- mean(selected_matrix[, null_index, drop = FALSE])
true_positive_rate <- mean(selection_rate[signal_index])

statistic_label <- if (screening_test == "studentized") {
  "T statistic"
} else {
  "D2 statistic"
}

first_18 <- seq_len(min(18L, Dtotal))

resultats_screening <- data.frame(
  variable = variable_names[first_18],
  taux_selection = round(selection_rate[first_18], 3),
  groupe = c(
    rep("signal / associé", 14L),
    rep("bruit corrélé", min(4L, length(first_18) - 14L))
  )
)

summary_screening <- data.frame(
  mesure = c(
    "Taux moyen de sélection des variables 1:14",
    "Taux de faux positifs (variables 15:Dtotal)",
    "Cardinal moyen de l'ensemble sélectionné",
    "Cardinal attendu sous sélection parfaite des 14 premières"
  ),
  valeur = c(
    true_positive_rate,
    false_positive_rate,
    mean_selected_size,
    length(signal_index) + q_n * length(null_index)
  )
)

kable(
  resultats_screening,
  caption = paste(
    "Taux de sélection des 18 premières variables — test",
    screening_test
  )
)

summary_screening_display <- summary_screening
summary_screening_display$valeur <- round(summary_screening_display$valeur, 3)

kable(
  summary_screening_display,
  caption = paste(
    "Résumé Monte Carlo — statistique stockée :",
    statistic_label
  )
)
```

## Sauvegarde

```{r save-results}
simulation_output <- list(
  parameters = list(
    n = n,
    N = N,
    Dtotal = Dtotal,
    q_n = q_n,
    screening_test = screening_test,
    gamma_threshold = gamma_threshold,
    distance_threshold = distance_threshold
  ),
  selection_rate = selection_rate,
  selected_matrix = selected_matrix,
  statistic_matrix = statistic_matrix,
  resultats_screening = resultats_screening,
  summary_screening = summary_screening
)

if (isTRUE(params$save_results)) {
  output_file <- sprintf(
    "screening_%s_N%s_n%s_q%s.rds",
    screening_test,
    N,
    n,
    gsub("\\.", "", format(q_n, scientific = FALSE))
  )

  saveRDS(simulation_output, file = output_file)
  cat("Résultats sauvegardés dans :", output_file, "\n")
}
```
